【裁判字號】    90,交上易,232
【裁判日期】    901031
【裁判案由】    業務過失傷害
【裁判全文】
臺灣高等法院高雄分院刑事判決                    九十年度交上易字第二三二號
    上訴人即被告  丙○○
右上訴人因業務過失傷害案件，不服臺灣屏東地方法院九十年度交易字第六０號中華
民國九十年七月十七日第一審判決（起訴案號：臺灣屏東地方法院檢察署八十九年度
偵字第六八一五號），提起上訴，本院判決如左：
      主  文
上訴駁回。
      事  實
一、丙○○任職於屏東客運公司，擔任駕駛營業大客車運載乘客工作，為從事駕駛業
    務之人，民國八十九年九月二十九日上午九時四十分許，其駕駛車牌號碼ＦＺ─
    五０九號營業大客車，由北往南，沿屏東縣潮州鎮○○路直行，途經四維路與敦
    化路交叉路口，欲左轉進入往東向之敦化路方向行駛時，本應注意汽車行駛應注
    意車前狀況，並隨時採取必要之安全措施，又行駛至交岔路口，轉彎車應讓直行
    車先行，而依當時情形，又無不能注意之情事，竟疏於注意，駕駛前揭大客車未
    注意車前狀況採取必要之安全措施，逕自左轉欲進入敦化路，致與沿四維路由南
    向北行駛至該交岔路口之由乙○○所騎乘車牌號碼ＭＰＹ─八００號重機車（後
    載甲○○○）發生碰撞，致乙○○等人人車倒地，其中乙○○受有左脛骨骨折、
    左顴骨骨折、右邊第八、九根肋骨骨折、左邊第九根肋骨骨折、頭部外傷併腦挫
    傷性前額葉出血、胸部挫傷、臉部擦傷等傷害，另甲○○○左側脛腓骨開放性併
    粉碎性骨折之傷害。丙○○於肇事後，即行報警而為自首。
二、案經乙○○、甲○○○訴請屏東縣警察局潮州分局報請台灣屏東地方法院檢察署
    檢察官偵查起訴。
    理  由
一、訊據上訴人即被告丙○○固坦承右揭駕駛大客車發生車禍肇事，致告訴人乙○○
    、甲○○○二人受傷之事實，惟矢口否認有何過失傷害之犯行，辯稱：伊並無過
    失，伊將車輛停在肇事地點，已讓對向機車二、三輛先行，係乙○○騎乘機車從
    對向駛來時，不知何故未靠邊行駛，自行撞到伊所駕駛大客車左前方所致等語。
    經查：
    （一）被告右揭犯罪事實，除其自承其所駕駛之大客車確有與告訴人乙○○所騎
    乘機車發生碰撞，致告訴人二人受傷外，並據告訴人乙○○、甲○○○二人指述
    歷歷。（二）依肇事現場相片所示（警卷照片第一幀）被告所駕駛之大客車，於
    交叉路口因左轉而越過路中心線斜向對向車道已妨害對向直行車之先行，縱係對
    向機車欲直行，已因大客車之左轉斜向阻擋於車道而生相當程度之碰撞危險，是
    被告駕駛大客車已在被告直行車通過敦化路口前，先行左轉越過道路中心，被告
    所辯其於該處靜止待轉，已讓對向機車二、三輛先行，是被告不知何故撞及大客
    車云云顯非可採。次查，被告所駕駛大客車與被害人機車之撞擊點，係大客車前
    保險桿最左側之突出部位（相對於南北方向而突出之部位）與機車之左前側邊（
    警卷照片第三、四幀），再依道路交通事調查報告表及現場照片所示（警卷照片
    第一、二幀），被害人機車撞擊後係自該撞擊點向東彈移，而非向東北或北，故
    機車受有西向東力量之撞擊應堪認定，是被告縱係擬於該處待轉，惟其撞擊機車
    前應係行進中左轉之動態堪可認定。次查被害人駕駛之機車由北往南已橫越敦化
    路，又撞擊點亦非在大客車之車身右側，是自無直行車尚未進入交岔路口而轉彎
    車已達中心處開始轉彎之情形。綜上所述，被告駕駛之大貨車行駛至交岔路口，
    轉彎車應讓直行車先行惟仍逕自左轉堪以認定。（三）被告於警訊中供稱：「我
    先停車待轉，突然一輛重機車ＭＰＹ－八○○號就衝過來撞及我左前方等語」，
    惟依本院卷附照片第一、三幀所示，被害人來車方向視距良好，參以上揭所述碰
    撞之撞擊力係以被告為主，足見被害人行車速度非快，苟被告注意車前狀況採取
    必要安全措施並在自己車道內待轉，俟直行車已完全通過後，再為左轉當不致肇
    事，故被告未注意車前狀況採取必要安全措施亦堪認定。
二、按轉彎車應讓直行車先行，駕駛人應注意車前狀況，並隨時採取必要之安全措施
    ，道路交通安全規則第一百零二條第一項第六款、第九十四條第三項分別定有明
    文。被告於右揭時地駕車本應注意上揭規定，且依當時情形，視距良好此有肇事
    現場照片可按，又無不能注意之情形，乃竟疏於注意，轉彎車應讓直行車先行之
    規定，復未警戒車前狀況，採取適當之安全措施，致肇事使告訴人受傷，其有過
    失堪以認定。本件經送台灣省高屏澎區車輛行車事故鑑定委員會鑑定結果亦認被
    告未讓直行車先行為肇事原因。而告訴人等因本件車禍受有事實欄所列之傷害，
    亦有證斷證明書在卷可稽，被告過失駕駛肇事與被害人等之傷害間，具相當因果
    關係應堪認定。本件事證明確，被告犯行堪以認定。
三、至本件送台灣省車輛行車事故覆議鑑定委員會覆議，覆議意見雖認被害人乙○○
    駕駛機車，行經行車管制號誌交岔路口，未注意車前狀況，為肇事次因，有台灣
    省車輛行車事故覆議鑑定委員會府覆議字第九００六六六號覆議意見書在卷可稽
    。惟查，被告係未在自己車道內等候直行車完全通過路口後，始左轉行進，卻逕
    為左轉斜向越過路中心而在左轉行進中撞擊被害人所駕駛之機車已如前述，被告
    所駕駛之大客車並非在自已車道內靜止等候直行車通過之狀態，不能認被害人乙○○有疏未注意車前狀況之過失，覆議上揭意見容有未洽。
四、被告丙○○為從事駕駛業務之人，其於執行駕駛業務中肇事致被害人受有傷害，
    核被告所為，係犯刑法第二百八十四條第二項前段之業務過失傷害罪。其以一個
    過失行為，同時造成告訴人乙○○、甲○○○受有傷害，為想像競合犯，應從一
    重之業務過失傷害罪處斷。又被告於肇事後，即行報案自首接受裁判，有道路交
    通事故調查報告上報案人欄在卷可按，應依刑法第六十二條減輕其刑。
五、原審認本件事証明確，因依刑法第二百八十四條第二項、第五十五條、第六十二
    條前段、第四十一條第一項前段，罰金罰鍰提高標準條例第一條前段、第二條，
    並審酌被告過失之程度，告訴人所受傷勢均非輕，犯後未供承自己過失情節，肇
    事後雖尚未與告訴人等達成和解惟告訴人請求賠償之數額合計高達二百七十餘萬
    元，此有附帶民事起訴狀可按等一切情狀，量處被告有期徒刑四月，並諭知如易
    科罰金之折算標準。復說明被告行為後，刑法第四十一條於九十年一月十日修正
    公布，並自同年月十二日生效，本件被告所犯最重本刑為一年以下有期徒刑之罪
    ，舊法未較有利於被告，自應依刑法第二條第一項前段規定，適用修正後刑法第
    四十一條之規定為易科罰金之諭知。其認事用法俱無違誤，量刑亦稱妥適，被告
    上訴意旨仍否認就本件車禍發生有過失責任，自無足取，上訴為無理由，應予駁
    回。
據上論結，應依刑事訴訟法第三百六十八條，判決如主文。
本案經檢察官陳新慶到庭執行職務。
中    華    民    國      九十      年      十        月      三十一    日
                              臺灣高等法院高雄分院刑事第三庭
                                  審判長法官  謝宏宗
                                        法官  陳中和
          法官  莊崑山
右正本證明與原本無異。
不得上訴。
                                      書記官  邱麗莉
中    華    民    國      九十      年      十一      月        二      日
附錄本判決論罪之法條：
中華民國刑法第二百八十四條第二項
從事業務之人，因業務上之過失傷害人者，處一年以下有期徒刑、拘役或一千元以下
罰金，致重傷者，處三年以下有期徒刑、拘役或二千元以下罰金。
                                                                        ｋ


司法院資訊處製作；財團法人民間司法改革基金會備份。
